臺灣高等法院刑事裁定
110年度毒抗字第822號
抗  告  人  臺灣新竹地方檢察署檢察官
聲  請  人
即受處分人  范揚俊


上列抗告人因聲請人即受處分人聲請重新審理案件，不服臺灣新
竹地方法院中華民國110年4月15日裁定（110年度毒聲重字第6號
），提起抗告，本院裁定如下：
    主  文
原裁定撤銷。                                           
    理  由
一、原裁定意旨略以：聲請人即受處分人（下稱聲請人）范揚俊
    前因施用毒品案件，因認有繼續施用毒品傾向，經原審法院
    以110年度毒聲字第150號裁定令入戒治處所執行強制戒治確
    定，於民國110年3月18日入戒治處所執行等情，有本院被告
    前案紀錄表在卷可查。聲請人以其過去所犯刑事案件均已執
    行完畢，將前科數量列為評分標準有違公平等語為由聲請重
    新審理，原審法院審酌法務部業已修正「有無繼續施用毒品
    傾向評估標準紀錄表」及「有無繼續施用毒品傾向評估標準
    說明手冊」，其中關於「毒品犯罪相關司法紀錄」、「其他
    犯罪相關紀錄」等項目均改以總分上限為計分方式，並訂於
    110年3月26日起實施，則於審酌重新審理是否有理由前，確
    有先予停止執行之必要，爰依職權裁定停止強制戒治之執行
    等語。
二、抗告意旨略以：本件據以為強制戒治裁定之證據資料，卷內
    並無任何事證證明有偽造、變造或虛偽等情事，且法務部於
    110年3月26日修正之「有無繼續施用毒品傾向評估標準說明
    手冊」及「有無繼續施用毒品傾向評估標準紀錄表」，係自
    該日起實施，並無溯及既往效力，又行政規則之修正亦非重
    新審理之新證據。是原審法院據以裁定聲請人停止強制戒治
    之執行，容有錯誤等語。
三、經查：
  ㈠按觀察、勒戒及強制戒治之裁定確定後，有毒品危害防制條
    例第20條之1第1項所列各款情形之一，認為應不施以觀察、
    勒戒或強制戒治者，受觀察、勒戒或強制戒治處分之人得以
    書狀敘述理由，聲請原裁定確定法院重新審理；聲請重新審
    理，無停止觀察、勒戒或強制戒治執行之效力。但原裁定確
    定法院認為有停止執行之必要者，得依職權或依聲請人之聲
    請，停止執行之，毒品危害防制條例第20條之1第1項、第3
    項固定有明文。
　㈡原審法院係因法務部於110年3月26日修正「有無繼續施用毒
    品傾向評估標準紀錄表」及「有無繼續施用毒品傾向評估標
    準說明手冊」，在審酌重新審理之聲請有無理由前，依職權
    裁定停止強制戒治之執行。惟「有無繼續施用毒品傾向評估
    標準紀錄表」及「有無繼續施用毒品傾向評估標準說明手冊
    」係法務部針對多數不特定人民就有無繼續施用毒品傾向評
    估事項所為對外發生法律效果之具有法規性質之命令，是上
    開評估標準紀錄表及評估標準說明手冊之修正，屬於行政規
    則或法規命令之修正，為法律變更，並非前引毒品危害防制
    條例第20條之1第1項第5款所稱之「新證據」。從而，原審
    法院以此為由依職權裁定停止聲請人之強制戒治之執行，即
    有未當。
　㈢至評估標準修正後，依新標準重新評估是否有合於刑法第2條
    第3項所稱「法律有變更，不施以保安處分者，應免其保安
    處分之執行」，而應由檢察官本於職權停止強制戒治之執行
    ，釋放受處分人，附此敘明。
四、綜上所述，原裁定未及細究上情，抗告人據此指摘，自非無
    據，爰將原裁定撤銷。　　
據上論斷，應依刑事訴訟法第413條前段，裁定如主文。　
中　　華　　民　　國　　110 　年　　5 　　月　　31　　日
              　  刑事第二十三庭審判長法　官  許永煌
　　　　　　　　　　　　　　　　　    法　官  吳定亞
　　　　　　　　　　　　　　　　　    法　官  黃美文
以上正本證明與原本無異。
不得再抗告。
                                　    書記官  彭威翔
中　　華　　民　　國　　110 　年　　5 　　月　　31　　日